臺灣高等法院民事判決　　　　　　　　93年度上易字第1032號
　　上訴人即附
　　帶被上訴人　甲○○
　　訴訟代理人　吳東一律師
　　被上訴人即
　　附帶上訴人　陳德照
　　被　上訴人　丙○○○○○○.
　　共　　　同
　　訴訟代理人　周俊智律師
上列當事人間請求損害賠償事件，上訴人對於中華民國93年10月
7日臺灣臺北地方法院90年度訴字第5736號第一審判決提起上訴
，被上訴人為附帶上訴，本院於94年1月26日言詞辯論終結，判
決如下：
    主      文
原判決關於駁回上訴人後開第2項之訴部分，並訴訟費用之裁判
廢棄。
被上訴人陳德照應再給付上訴人新台幣250,000元，及自民國90
年8月28日起，至清償日止，按週年利率5%計算之利息。
其餘上訴駁回。
附帶上訴駁回。
第一、二審訴訟費用，由被上訴人陳德照負擔三分之二，餘由上
訴人負擔。附帶上訴訴訟費用由附帶上訴人負擔。
    事      實
甲、上訴人即附帶被上訴人甲○○方面（下稱上訴人）：
一、聲明：
    上訴聲明：(一)原判決關於上訴人敗訴部分廢棄。(二)上開廢棄
    部分，(1)被上訴人陳德照、陳鴻英應再連帶給付上訴人新台
    幣（下同）130萬元，及陳德照自90年8月28日起，陳鴻英自
    93 年8月28日起，均至清償日止，按週年利率5%計算之利息
    。(2)被上訴人陳鴻英應就原判決所命被上訴人陳德照給付上
    訴人50萬元部分，負連帶給付責任。
    答辯聲明：附帶上訴駁回。
二、陳述：除與原判決記載相同者外，補稱略以：
  (一)被上訴人丙○○○○○○○○○（下稱德紹聯合診所）依民
    法第 188條規定所負僱用人之侵權責任，乃係基於其僱用人
    身分而賠負賠償義務之人，故其僱用人賠償責任之消滅時效
    起算點，對侵權行為人請求賠償之消滅時效起算點，應分別
    情形予以觀察認定，不得均以受僱人之侵權行為時點起算消
    滅時效。
  (二)僱用人與受僱人間，並無應分擔部分可言，業經最高法院85
    年台上字第 651號、1131號著有判例，如對僱用人之請求權
    時效已完成，因僱用人無須分擔受僱人之債務，受僱人即無
    援用僱用人之時效利益可言。況陳德照除負侵權行為責任外
    ，並應負債務不履行責任，故縱令上訴人對德紹診所之侵權
    行為損害賠償請求權罹於消滅時效，陳德照之債務不履行責
    任仍不受影響，自無援用陳鴻英短期時效利益之餘地。
  (三)被上訴人所指上訴人延遲回診一節，並非事實，上訴人右眼
    經手術治療而導致失明，係因被上訴人對於上訴人右眼因手
    術後眼壓上升不降之狀況，未予密集回診而延遲追蹤診療所
    致，縱令被上訴人有要求四日回診，惟此延遲治療已為右眼
    失明之原因，則上訴人七日回診，顯非右眼失明之共同原因
    ，上訴人應無與有過失可言，自無過失相抵規定之適用。
三、證據：援用第一審所提證據。
乙、被上訴人即附帶上訴人乙○○○○○○○○○（下稱被上訴
    人陳德照）；丙○○○○○○○○○（下稱德紹聯合診所）
    方面：
一、聲明：
    答辯聲明：上訴駁回。
    附帶上訴聲明：(一)原判決不利於附帶上訴人部分廢棄。(二)右
    廢棄部分，附帶被上訴人在第一審之訴駁回。
二、陳述：除與原判決記載相同者外，補稱略以：
  (一)上訴人甲○○係親自接受醫療服務之人，則其於何時接受何
    人之醫療服務，應於接受之當時即已知悉。又上訴人既以右
    眼失明為由，於 90、8、27對提供醫療服務之陳德照開始為
    本件求償，已認為該等醫療服務係屬侵權行為；而對另一提
    供醫療服務之德紹聯合診所（即陳鴻英）並無不能併為求償
    障礙事由存在，故上訴人於93年8月5日追加德紹聯合診所時
    ，已逾侵權行為二年之請求權消滅時效。
  (二)依行政院衛生署醫事審議委員會之鑑定報告所述，於提供醫
    療服務時所提供之醫療服務無瑕疵，而此係屬「給付遲延」
    之範疇；然上訴人縱提早回診，雖可以提早發現及治療，但
    「仍不一定右眼可免於失明之結果」，即不符合：無「病程
    治療上稍見遲延」，必不生上訴人右眼失明之損害；有「病
    程治療上稍見遲延」，必定生上訴人右眼失明之損害相當因
    果關係之要件，對上訴人即原告應不負賠償之責。
  (三)上訴人為年近90歲之老者，兩眼患有多年重度白內障，其右
    眼視力於實施眼部手術前已近乎全盲，與手術後喪失視力之
    情形相較，影響程度應非十分巨大，其求償 180萬元之鉅額
    慰憮金，而原審判決認為該項請求以 100萬元為當，亦顯屬
    過高。
  (四)甲○○自己遲延至第七日方回診接受陳德照之診斷、治療，
    故其右眼失明之損害是可歸責自己事由，不應由被上訴人負
    此賠償之責，其至少亦與有過失。
  (五)原審判決已認定陳德照之遲延診療行為，與甲○○右眼失明
    ，無相當因果關係。且並無證據足以證明遲延四日或七日之
    回診，是否一定會增加手術失敗之或然率？若一定會增加手
    術失敗之或然率，則其增加手術失敗之或然率各為多少？其
    增加手術失敗之或然率會造成何種損害？是否一定會造成失
    明？該可能造成之損害是否與甲○○之年齡等因素有關？又
    ，增加手術失敗，只是機率高低的變化，然或然率可從0﹪
    至 100﹪之間上下起伏，則是否增加1﹪、50﹪、100﹪者均
    需負同一金額之賠償責任？如此是否公平？是否依或然率之
    高低來決定賠償金額之多寡方符合公平？是否應扣除未增加
    手術失敗之或然率？且以手術失敗之或然率增加作為需負賠
    償責任之理由，其法律上依據何在？
三、證據：援用第一審所提證據。
    理      由
一、上訴人起訴主張其因右眼視力有減退現象，於89年8月3日至
    被上訴人診所就診，先由德紹診所陳鴻英檢查，認為右眼患
    有白內障須進行開刀手術，遂安排於同年8月7日於被上訴人
    診所接受陳鴻英及陳德照手術，詎術後右眼視力反而嚴重減
    退致模糊不清，其後再經陳德照作第二、三次之手術處理，
    反更加惡化，其乃前往台大醫院就診，始據台大醫院醫師告
    知其右眼業因手術而失明，無法再開刀治療，其雖年屆八十
    ，惟身體硬朗健康，兩眼亦未患眼疾，右眼全因手術而失明
    ，此與其體質無關，係被上訴人之手術行為所致，被上訴人
    之醫療過程顯有過失，被上訴人二人顯有共同侵權行為情形
    ，又上訴人全遵醫囑，未延遲回診，並無與有過失，為此對
    陳德照依侵權行為及債務不履行、消費者保護法等規定，並
    依僱傭人責任訴請被上訴人德紹聯合診所負連帶賠償等語。
二、被上訴人陳德照則以其與上訴人間並無契約關係，自不須負
    債務不履行責任，另依鑑定書鑑定結果可知，其對上訴人所
    施手術符合目前醫治水準，僅病程治療上稍見遲延，然上訴
    人縱提早回診而提早發現及治療，其右眼仍非即可免於失明
    之結果，是上開所謂療程遲延與上訴人右眼失明之損害間並
    無相當因果關係存在，其於手術前，均曾告知上訴人可能之
    風險，上訴人亦簽名同意，其並無疏失之處，上訴人右眼失
    明係因「晶體誘發性葡萄膜炎」所致，該葡萄膜炎則係因上
    訴人體質特異之「晶狀體蛋白過敏症」所引起，自非可歸責
    於被上訴人，且上訴人延遲回診，與有過失云云；被上訴人
    丙○○○○○○○○○則辯稱陳鴻英僅作術前眼睛檢查，此
    一檢查過程均符合醫療常規，並無疏失，而陳德照之醫療行
    為係獨立行為，與其所為檢查行為可明確區分，彼此無關，
    其自毋庸負責任，而陳德照之醫療行為並無疏失，是其亦毋
    庸負連帶損害賠償責任，又上訴人於損害發生兩年後始對其
    提出訴訟上請求，早已罹於時效，自不得再為請求等語資為
    抗辯。
三、上訴人吳勝福主張其曾至被上訴人德紹聯合診所實施白內障
    摘除手術，由被上訴人陳德照實施手術後，上訴人右眼嗣後
    發生失明之結果，就此事實為被上訴人二人所不否認，並有
    上訴人之病歷資料，及行政院衛生署醫事審議委員會鑑定意
    見書在卷可稽（原審卷100頁以下），應認為真正。
四、系爭醫療行為有無過失之爭議部分。經查：
  (一)上訴人於89年8月3日至德紹聯合診所就診，經陳鴻英檢驗發
    現其右眼視力指數一百公分，右眼白內障，乃安排於同年月
    7日接受右眼傳統式白內障囊外摘除及硬式人工水晶體值入
    手術，嗣於8月8日回診，發現右眼矯正後視力為0.1，角膜
    有輕度水腫，同月15日再度檢查，右眼視力退化至0.03，瞳
    孔區有輕度滲出膜情形，經陳德照給予 4日份青光眼藥後，
    1週後，即8月22回診，發現疑似眼內炎、葡萄膜炎等情形，
    當日安排眼前房玻璃體清除、眼前房水細菌培養、眼內玻璃
    體腔藥物注射，並取出水晶體後再縫合，惟翌日上訴人眼前
    房出血，25日右眼壓達59.1毫米汞柱，陳德照乃再度於26日
    、28日、30日、31日、9月1日給予右眼前房穿刺減壓，並給
    予降眼壓藥物，惟9月2日檢測結果右眼壓仍為59.1毫米汞柱
    ，陳德照即給予睫狀體冷凍術治療，約 2週後，上訴人右眼
    壓為50.6毫米汞柱，陳德照乃再給予右眼前房穿刺減壓。嗣
    於 9月19日上訴人乃至臺大醫院治療，發現上訴人右眼眼壓
    為10毫米汞柱、角膜水腫、人工水晶體前有血塊，眼底有視
    網膜出血等狀況，約半個月後，再至臺大醫院治療，發現右
    眼眼壓降為 8毫米汞柱，眼底疑似中央視網膜動、靜脈阻塞
    ，再半月後，上訴人至德紹聯合診所回診，經陳德照施行右
    眼雅克雷射後囊造孔及清除前囊滲出膜手術，10月31日上訴
    人至臺大醫院檢查，發現左眼有新生血管，然11月14日視力
    不清，經轉診至長庚醫院檢查，發現上訴人右眼眼壓為 7毫
    米汞柱，診斷為新生血管性青光眼、玻璃體混濁，同年月24
    日長庚醫院醫師告知無法手術，同日上訴人再至臺大醫院檢
    查，發現眼睛虹膜有新生血管，再於 12月1日至台北榮民總
    醫院檢查，發現右眼角膜顯著水腫，虹膜發紅、瞳孔閉合、
    右眼球萎縮，12月4日再至德紹聯合診所檢查，發現右眼視
    力光覺，疑似右眼球萎縮，次年2月8日至臺大醫院檢查，發
    現右眼視力無光覺，右眼球萎縮，至此即喪失右眼之視力。
  (二)本件經原審函請行政院衛生署醫事審議委員會就下列醫療專
    業事項為鑑定說明：
　  就本件而言，醫師囑咐病人「四天後回診追蹤診治」，是
    否稍見遲延？醫療法令有無規定須多少天內要求病人回診
    方屬合法？又若病人遵照醫師囑咐於四天內回診，並施以
    相同之療程，是否必定不致發生右眼失明之結果？本件醫
    師對原告 (病患)所實施之診療、手術有無業務過失？若
    係有業務過失，則就係何次（何範圍）之手術有業務過失？
    又如何認定該手術有何業務過失？且該次手術之業務過
    失又如何必定會造成病患右眼之失明？再者，手術縱無業
    務過失，是否一定不會發生病患右眼之結果？醫師在實施
    「右眼傳統式白內障囊外摘除及硬式人工水晶體植入」手術
    ，就病患右眼白內陣就診之病情而言，是否符合目前之醫治
    方式及醬療專業水準？就病患右眼白內障病情而言，能否
    採用超音波白內障手術？此種手術方法，是否為較佳之醫治
    方式？醫師手術前之檢查及整個診療過程中之醫療行為，
    是否符合目前之醫治方式與醫療專業水準？本件醫師在病
    患病歷中所指病患右眼疑似有「青光眼」、「葡萄膜炎」發
    生之病理根據何在？如果真有「青光眼」或「葡萄膜炎」
    情形，就係何因引起？有無因白內障摘除手術而引發之可能
    ？若可能，醫師就病患右眼之手術診療過程，是否符合目前
    之醫治方式與醫療專業水準？貴會所出具之初步鑑定書第
    II頁鑑定意見第 (三)點中所述「晶體誘發葡萄膜炎，很難
    診斷及預測」一語，其真意為何？是否與緊接敘述之「偶可
    抽出前房水作細胞檢驗：而確定診斷」之說明意旨有出入？
    醫師所指原告右眼「晶狀體蛋白」滲漏至眼球內，究係何
    因所造成，是否與診療手術行為有關？就病患右眼白內障
    症狀而言，是否無法避免上開情形發生？前揭鑑定書第十
    一項鑑定意見第 (二)點所述「晶狀體蛋白滲漏至眼球內，
    有時無法避免」云云．其理由及根據何在？既謂「有時」無
    法避免，則在「何時」（何種情況下）可以避免？「葡萄
    膜炎」之發生，與發生「眼球內有晶狀體蛋白」之情形，何
    者為因？何者為果？其理由及根據何在？病患右眼手術後
    ，眼壓一直升高不下之原因為何？該術眼繼續惡化導致失
    明，是否與醫師無法將眼壓控制在正常情況之結果有關？
    被告對此術後眼壓居高不下等症狀之診療處是否符合目前之
    醫治方式與醫療專業水準？醫師於8月22日第二次手術時
    ，何以要「將前房玻璃體清除」，並「取出人工水晶體」（
    是否再植入，不明）？何以遲至9月2日10: 00睫狀體冷凍術
    治療？以上診療過程及方法，其用意何在？是否符合目前醫
    治方式與醫療專業水準？
  (三)經該委員會以第0000000號鑑定書函復結果（原審卷168至17
    2頁），認為：
　1.就臨床而言，病患執行白內障手術後，其眼壓上升雖是正
　  常，但根據THE Wills Eye Manual醫師手冊 1999年版第266
    頁說明通常術後青光眼眼壓超過35毫米汞柱（mmHg）最好須
    密切觀察到眼壓下降，如果有特殊狀況，如人工水晶體併發
    瞳孔阻塞性青光眼，更須觀察1到7天，因此病患在 89年8月
    15日術後青光眼眼壓超過35mmHg，通知四天後回診，病程治
    療上稍見延遲。根據醫療法規相關規定，未規定術後白內
    障病患回診時間，一般公認平順的白內障手術回診時間為，
    術後第1至2天、術後第7天、術後第14天、術後第 28天，但
    如有併發症產生，如術後急性人工水晶體併發瞳孔阻塞性青
    光眼等，如果眼壓24小時後未下降，須考慮進一步手術治療
    或處置，因此當急性青光眼併發症產生時，隔日密切處置並
    密切追蹤是絕對必要的。可以提早發現及治療，雖不一定
    右眼可免於失明之結果，但可以提早發現及治療。診療過
    程未見疏失，但術後追蹤診療過程有延遲，並在囑咐四天後
    回診，卻在一週後始返診，也造成治療上的延誤。同第(1)
    點。就病歷之記載，本身手術沒疏失，但診療追蹤過程有
    延遲。無。不一定，此種手術過程縱使沒有疏失之處，
    但其手術後發生的併發症一般而言並不好控制。符合。
    (a)應該可採用超音波白內障手術，但過熟白內障不合適。
    (b)依據病歷記載不一定是較佳的醫治方式。手術前的檢
    查、診斷及手術過程鈞符合醫療常規，但其後的治療過程是
    有延誤之處。眼壓高、前房發炎反應及滲出膜。 (a)
    可能因白內障手術本身短暫眼壓升高，或水晶體內容物滲漏
    ，堵塞前房隅角出口造成。(b)有。(c)符合第一及五點。
    (a)不容易事先預測、也不容易診斷。(b)抽取前房水檢查，
    因量少並不容易做，且抽取前房水也不容易下診斷。與 (a)
    未抵觸。 (a)不明。(b)有關。以病患之白內障症狀，
    接受手術所產生上開症狀無法完全避免。目前流行之囊外
    白內障摘除手術，須將前囊劃開，然後將白內障吸除，因此
    晶狀體蛋自之滲漏至眼球內有時無法完全避免。晶狀體蛋
    白為因，葡萄膜炎為果。因眼球炎性反應及可能的晶體蛋
    白阻塞，引起房水流出堵塞。有關。同第點。 (a)
    推測此病患，取出人工水晶體時，造成玻璃體脫出之原因，
    要施行前房玻璃體切除，但為何要取出人工水晶體，可能懷
    疑減少眼球內炎性有關，但依據病例記載無法判斷。(b)睫
    狀體冷凍術為最後一線之治療，目的在降低難以控制的青光
    眼病人之眼壓，因此一般不會提年使用此項治療。(c)就（a
    )及 (b）點，尚符合目前之醫治水準。
  2.該委員會復就該委員會初步鑑定意見提供意見認為：
    根據病歷之記載，雙眼白內障（皆達核性及後囊混濁白內
    障+3級，事後台大醫院門診89年9月19日病歷記錄也確認左
    眼（非手術眼）也有顯著的基底核硬化及核性白內障，且矯
    正視力低於 0.3，應符合白內障摘除之手術條件，就手術記
    錄而言，尚可達目前醫療水準。水晶體之內容物（晶狀體
    蛋白）滲漏至眼球內，有時無法避免，對於過熟之白內障、
    或術中後囊破裂、或懸韌帶斷裂時，較常發生。水晶體之
    內容物（晶狀體蛋白）滲漏至眼球內，不一定會引起晶體誘
    發性葡萄膜炎，但愈大片的水晶體之內容物滲漏或術中殘留
    ，則發生晶體誘發性葡萄膜炎的機率愈高，機率從O．3%(
    平順的白內障手術)至50%(大塊水晶體墬入玻璃體腔時)不等
    。晶體誘發性葡萄膜炎為一自體免疫反應，非屬病毒或細菌
    性感染。晶體誘發性葡萄膜炎，很難診斷及預測，偶可抽出
    前房水做細胞學檢驗，觀察是否有水晶體蛋白 (lensprotei
    n)及巨噬細胞 (Macrophage)而確定診斷。晶體誘發性葡萄
    膜炎本身可能會造成視網膜血管炎，也可能會造成視黃斑部
    水腫、低眼壓或續發性青光眼，而導致眼球萎縮而失明。
    1.原告是否因施行白內障摘除手術而引發晶體誘發性葡萄膜
    炎？就病歷之記載，無法判定，但有可能。2.89年8月15日
    （術後第8天）病患右眼壓約37.8mmHg時，陳醫師只給降眼
    壓藥降壓，而未囑咐病患密切返診，待一週後病患右眼壓高
    達至59.1mmHg，始發現病況危急，而採取更進一步治療，就
    病程治療上稍見延遲。89年8月22日陳醫師安排病患手術，
    取出人工水晶體後再縫合？（Resuture？）（此點病歷記載
    不清？有待被告醫師說明，取出人工水晶體之原因，隨後是
    否又置入人工水晶體？）89年9月2日（術後第26天）時，病
    患右眼視力0.07，右眼壓59.1mmHg，陳醫師給予病患實行睫
    狀體冷凍術。依文獻上記載，睫狀體冷凍術約0to12%病患會
    造成眼球萎縮，就本案原告不易控制之青光眼案例，應可先
    考慮靜脈注射降壓藥及實行青光眼濾過手術，或再次玻璃體
    切除手術，以清除發炎組織，若症狀未改善再考慮經鞏膜銣
    雅各雷射睫狀體光凝固術。89年9月2日當日實行睫狀體冷凍
    術非最好之選擇，但可接受。3.病患於89年9月14日以後，
    轉診至其他醫院對病情之改善已無太大之幫助。1.由病歷
    無法得知。即使病患沒有特殊體質，晶狀體蛋白滲漏也會引
    起過敏反應。故晶狀體蛋白過敏症應與體質無關。2.病患右
    眼失明原因：除了可能因晶狀體誘發性葡萄膜炎、或眼內炎
    、或因此造成之青光眼以外，其他原因包括疑似中心性視網
    膜靜脈阻塞。3.病患失明與其體質無關，與其施行之手術醫
    療行為應有相關。據文獻統計，白內障手術具有約千分之一
    之風險存在。
  (四)從上開鑑定意見可知，本件診療過程未見疏失，但術後追蹤
    診療過程有延遲，並在囑咐 4天後回診，上訴人卻在一週後
    始返診，也造成治療上的延誤，此二者同為造成上訴人治療
    延誤之原因。而上訴人失明則與其體質無關，與其施行之手
    術醫療行為有關。可見被上訴人就其術後治療延誤之疏失增
    加手術失敗之或然率一節，應負責任。上訴人在醫師囑咐4
    天後回診，卻在一週後始返診，就損害之發生，亦同與有過
    失。
五、按不法侵害他人之身體、健康者，被害人雖非財產上之損害
    ，亦得請求賠償相當之金額；次按債務人因債務不履行，致
    債權人之人格權受侵害者，準用第192條至第195條及第197
    條之規定，負損害賠償責任，此為同法第195條第1項前段、
    第227條之1所明定。本件因陳德紹上開實施之醫療行為過失
    致造成右眼失明結果，上訴人本於侵行為損害賠償法律關係
    ，請求負賠償責任，即屬有據，應予准許。上訴人復主張德
    紹聯合診所亦應依僱傭人責任，與陳德紹負連帶責任等語，
    德紹聯合診所則以時效完成為辯，經查：
  (一)本件被上訴人陳德照係任職於被上訴人德紹聯合診所，為其
    所不爭執，而上訴人係前往德紹聯合診所為醫療行為，有上
    開醫療記錄單可憑，是以陳德照實施之醫療行為，即係為德
    紹聯合診所所為，兩者間存有僱傭關係，德紹聯合診所就其
    受僱人所為之侵權行為，應依民法第 188條規定負僱傭人責
    任。
  (二)但按因侵權行為所生之損害賠償請求權，自請求權人知有損
    害及賠償義務人時起，二年間不行使而消滅，民法第一百九
    十七條第一項前段定有明文。經核上訴人係於 89年8月間至
    德紹聯合所接受醫療行為，並因此生失明之結果，距其至93
    年8月6日始對德紹聯合診所提起本件損害賠償請求，即已逾
    前開時效規定。上訴人雖以對僱用人賠償責任之消滅時效起
    算點，應與對受僱人之請求時效期間起算不同，不得以受僱
    人之侵權行為時點起算，其知德紹診所為侵權行為人之時點
    為 93年3月間始因衛生署函，而知悉陳德照係受僱於德紹診
    所等語。但查上訴人既係親自前往德紹聯合診所接受醫療服
    務之人，自應知悉與德紹聯合診所之醫病關係，雖實施醫療
    者為陳德照，亦不得諉稱其不知與德紹診所間之法律關係，
    即應自其接受醫療行為之 90年8月27日起開始計算時效期間
    之起算點，依此距其於原審93年8月5日以民事準備書狀追加
    起訴德紹聯合診所時，已逾侵權行為二年之請求權消滅時效
    ，德紹聯合診所已為時效抗辯，應認其對德紹聯合診所之侵
    權行為損害賠償請求權已罹於消滅時效。從而德紹聯合診所
    為時效抗辯，應屬可採。
六、損害額計算部分
  (一)上訴人主張其因被上訴人陳德照之侵權行為及債務不履行行
    為，致生失明之結果，精神受創甚深，爰審酌兩造之社會經
    濟地位，及上訴人亦有未遵醫囑按時回診之過失等一切情狀
    ，認本件其所受之精神損害賠償請求以75萬元為適當。在此
    範圍之請求為有理由，應予准許，逾此部分之請求即屬無據
    。
  (二)陳德照雖辯稱因甲○○對德紹聯合診所之請求已罹於時效而
    消滅，認為此部分之時效利益應共同適用，因此應予扣除德
    紹聯合診所因時效消滅可獲得之一半利益。但查民法第 188
    條第 3項規定僱用人賠償損害時，對受僱人有求償權，可知
    受僱人應負最終且全部之賠償責任，因此權利人縱對對僱傭
    人之損害賠償請求權因時效完成，其對受僱人之請求權仍不
    受影響，因此受僱人即無民法第276條第2項時效利益同享之
    適用。是以本件陳德照仍應賠償甲○○75萬元及按法定利率
    計算之遲延利息。
七、綜上所述，上訴人本於侵權行為及債務不履行法律關係，請
    求被上訴人陳德照給付 75萬元，及自民國90年8月28日起，
    清償日止，按週年利率5%計算之遲延利息部分，為有理由，
    應予准許。逾此所為請求，為無理由，應予駁回。原審就上
    開應准許部分，僅判命陳德照給付50萬元及按法定利率計算
    之利息，而駁回其餘請求，尚有未洽，上訴人甲○○上訴意
    旨就上開應予准許求予廢棄改判，為有理由，爰由本院廢棄
    改判如主文第2項所示。至於上訴人之請求不應准許部分，
    原判決為上訴人敗訴之判決，並駁回其假執行之聲請，經核
    於法並無不合，上訴意旨求予廢棄改判，為無理由，應駁回
    其上訴。而附帶上訴人陳德照就上開應給付部分指摘原判決
    不當，求予廢棄改判，為無理由，應予駁回。
八、據上論結，本件上訴為一部有理由，一部無理由，附帶上訴
    為無理由，爰判決如主文。
中　　華　　民　　國　　94　　年　　2 　　月　　14　　日
                  民事第二庭審判長法　官  吳謙仁
　　　　　　　　　　　      　　  法　官  蘇瑞華
　　　　　　　　　　　      　　　法　官  魏大喨
正本係照原本作成。
上訴人得對陳鴻英提起上訴，上訴人對陳德照得提起上訴，但需
與陳鴻英併提上訴，始得提出。
其餘部分不得上訴。
如不服本判決，應於收受送達後20日內向本院提出上訴書狀，其
未表明上訴理由者，應於提出上訴後20日內向本院補提理由書狀
（均須按他造當事人之人數附繕本）上訴時應提出委任律師或具
有律師資格之人之委任狀；委任有律師資格者，另應附具律師資
格證書及釋明委任人與受任人有民事訴訟法第466條之1第1項但
書或第2項（詳附註）所定關係之釋明文書影本。
中　　華　　民　　國　　94　　年　　2 　　月　　15　　日
　        　　　　　　　　　　　　書記官  李華安
附註：
民事訴訟法第466條之1（第1項、第2項）：
對於第二審判決上訴，上訴人應委任律師為訴訟代理人。但上訴
人或其他法定代理人具有律師資格者，不在此限。
上訴人之配偶、三親等內之血親、二親等內之姻親，或上訴人為
法人、中央或地方機關時，其所屬專任人員具有律師資格並經法
院認為適當者，亦得為第三審訴訟代理人。
